臺灣新北地方法院刑事判決
111年度訴字第205號
公  訴  人  臺灣新北地方檢察署檢察官
被      告  黃昆鍠




指定辯護人  本院公設辯護人湯明純  
上列被告因違反毒品危害防制條例案件，經檢察官提起公訴（11
0 年度偵字第33805 號），本院判決如下：
    主  文
黃昆鍠販賣第三級毒品，未遂，處有期徒刑拾月。扣案之第三級
毒品愷他命壹包（驗餘淨重壹點貳貳肆公克，含包裝袋壹只）、
扣案之廠牌IPHONE8行動電話壹支（無SIM卡）、廠牌IPHONEX行
動電話壹支(含門號○○○○○○○○○○號SIM卡壹張)，均沒收。
    事  實
一、黃昆鍠明知愷他命為毒品危害防制條例第2條第2項第3款所
    規定之第三級毒品，依法不得販賣，竟意圖營利，基於販賣
    第三級毒品愷他命之犯意，於民國110年8月21日夜間10時52
    分許前，以其所持用IPHONE行動電話作為販賣毒品之聯絡工
    具，透過該行動電話之通訊軟體Wechat（以下簡稱微信），
    以暱稱「董」在微信以私人訊息刊登「要洋酒還是小姐」之
    販賣毒品之廣告訊息。適新北市政府警察局新莊分局警員執
    行網路巡邏勤務，於110年8月25日凌晨0時14分許，使用微
    信通訊軟體時見到上揭訊息時，因察覺有異，即與黃昆鍠聯
    繫，並佯稱欲向其購買毒品，雙方議定以新臺幣（下同）40
    00元之代價交易第三級毒品愷他命2克，並約定在新北市○○
    區○○路0段000巷00號進行交易後。黃昆鍠遂與不知情之顏廷
    宇（涉嫌違反毒品危害防制條例罪嫌，另經檢察官為不起訴
    處分）駕駛車牌號碼000-0000號自小客車搭載其至交易地點
    。而黃昆鍠至上揭交易地點後即下車與佯為買家之警方進行
    交易，經佯為買家之警方交付現金4000元與黃昆鍠後，由黃
    昆鍠交付第三級毒品愷他命1包與佯為買家之警方，而警方
    旋即表明身分查獲而販賣未遂，並當場逮捕黃昆鍠，且扣得
    第三級毒品愷他命1包（驗前淨重1.23公克，取樣0.006公克
    鑑驗用罄，驗餘淨重1.224公克）及廠牌IPHONE8行動電話1
    支（無SIM卡）、廠牌IPHONEX行動電話1支(含門號00000000
    00號SIM卡1張)，始悉上情。
二、案經新北市政府警察局新莊分局移送臺灣新北地方檢察署檢
    察官偵查起訴。
    理  由
一、按被告以外之人於審判外之陳述，雖不符同法第159 條之1
    至第159之4之規定，而經當事人於審判程序同意作為證據，
    法院審酌該言詞陳述或書面陳述作成時之情況，認為適當者
    ，亦得為證據，刑事訴訟法第159條之5第1 項亦有規定。本
    案所引被告以外之人於審判外之陳述，經本院提示其等審判
    外陳述之內容並告以要旨，被告黃昆鍠及辯護人於本院審理
    中表示對證據能力沒有意見等語在卷（見本院111年度訴字
    第205號卷第51頁），且檢察官、被告、辯護人亦未於言詞
    辯論終結前對該等審判外陳述之證據資格聲明異議，應視為
    被告已有將該等審判外陳述作為證據之同意，且經審酌各該
    供述證據作成之客觀情狀，並無證明力明顯過低或係違法取
    得之情形，復為證明本案犯罪事實所必要，認為以之作為證
    據應屬適當，應有證據能力。
二、上揭犯罪事實，業據被告於警詢、偵查及本院審理時坦承不
    諱（見110年度偵字第33805號偵查卷第30頁至第33頁、第11
    1頁、同上本院卷第79頁），核與證人即同案被告顏廷宇於
    警詢及偵查中證述之情節相符（見110年度偵字第33805號偵
    查卷第35頁至第41頁、第109頁至第113頁)，並有新莊分局
    職務報告1份、自願受搜索同意書2份、新北市政府警察局新
    莊分局搜索扣押筆錄、扣押物品目錄表、新北市政府警察局
    新莊分局查獲涉嫌毒品危害防制條例毒品初步檢驗報告書、
    新莊分局光華派出所(網路巡查)毒品危害防制條例案對話譯
    文一覽表各1份、查獲現場及扣案物照片5張、被告之微信通
    訊軟體帳號及其與員警對話紀錄截圖6張、新北市政府警察
    局新莊分局扣押物品清單3份、扣案物照片6張（見110年度
    偵字第33805號偵查卷第43頁至第44頁、第55頁至第63頁、
    第67頁、第77頁、第79頁至第81頁、第81頁至第84頁、第15
    1頁、第157頁至第159頁、第165頁至第167頁、第175頁）在
    卷可參。至扣案之白色透明結晶1包（驗前淨重1.230公克，
    取樣0.006公克鑑驗用罄，驗餘淨重共計1.224公克）經送鑑
    驗，檢出第三級愷他命成分，有臺灣尖端先進生技醫藥股份
    有限公司毒品原物鑑定實驗室110年10月5日毒品證物鑑定分
    析報告1份（見同上偵查卷第185頁）在卷可參，又按販賣毒
    品係違法行為，非可公然為之，且有其獨特之販售通路及管
    道，復無公定價格，容易增減分裝之份量，而每次買賣之價
    量，可能隨時依雙方關係深淺、資力、需求量及對行情之認
    知、來源是否充裕、查緝鬆嚴、購買者被查獲時供述購買對
    象之可能風險評估等，而異其標準，非可一概而論。況販賣
    毒品罪係重罪，設若無利可圖，衡情一般持有毒品之人當無
    輕易將所持有之毒品轉售他人而甘冒於再次向他人購買時，
    被查獲移送法辦並受長期自由刑或生命刑剝奪危險之理，且
    不論係以何包裝之毒品，均可任意分裝或增減其份量，而每
    次買賣之價量，亦隨前述因素而為機動地調整。從而販賣之
    利得，一般除被告坦承犯行或價量俱臻明確外，委難察得實
    情，惟販賣之人從價差或量差中牟利之方式雖異，然其販賣
    行為在意圖營利則同一。本案被告與喬裝買家之員警非屬至
    親，當無可能甘冒重典而按購入價格轉售而不求利得之理；
    復按一般民眾普遍認知第三級毒品之非法交易，政府一向查
    禁森嚴，且予以重罰，衡諸常情，倘非有利可圖，絕無平白
    甘冒被嚴查重罰高度風險之理，是被告販賣第三級毒品，有
    從中賺取差額利潤牟利之意圖甚明。綜上，被告上揭自白，
    與事實相符，堪信為真實。本案事證明確，被告之犯行堪以
    認定，應予依法論罪科刑。
三、論罪科刑：
  ㈠按刑事偵查技術上所謂之「釣魚偵查」，係指對於原已犯罪
    或具有犯罪故意之人，以設計引誘之方式，使其暴露犯罪事
    證，而加以逮捕或偵辦而言，此純屬偵查犯罪技巧之範疇，
    並未違反憲法對於基本人權之保障，且於公共利益之維護有
    其必要性存在，故依「釣魚」方式所蒐集之證據資料，原則
    上非無證據能力；又於此情形，因毒品購買者為辦案佯稱購
    買，而將販賣者誘出以求人贓俱獲，因其無實際買受之真意
    ，且在警察監視之下伺機逮捕，事實上亦不能真正完成買賣
    ，則該次行為，僅能論以販賣未遂（最高法院100年度台上
    字第4498號判決意旨參照）。查被告以微信通訊軟體暱稱「
    董」，在微信通訊軟體刊登如事實欄一所示之販賣毒品之訊
    息，自屬販賣毒品罪之著手，原已具販賣第三級毒品之犯意
    ，經員警與被告聯繫，約定交易毒品之數量、價格後，被告
    攜帶毒品抵達約定之交易地點，並經警當場扣得上揭第三級
    毒品，已如前述，因佯為買家之員警本無購買該等毒品之真
    意，且被告實際上係處在警察監視之下，實無可能完成本次
    交易，揆諸前揭說明，被告本案所為僅應成立販賣毒品未遂
    罪，是核被告所為，係犯毒品危害防制條例第4條第6 項、
    第3項之販賣第三毒品未遂罪。
  ㈡被告雖意圖營利而以微信通訊軟體聯繫散布毒品販賣訊息而
    向外求售，已著手於販賣第三級毒品之行為，然尚未實際賣
    出，且因員警事實上並無購買毒品之真意，不能完成販賣之
    行為，故其此部分所為僅止於未遂階段，爰依刑法第25條第
    2項規定，按既遂犯之刑度減輕其刑。
  ㈢按毒品危害防制條例第17條第2項規定：「犯第4 條至第8條
    之罪於偵查及歷次審判中均自白者，減輕其刑」。經查，被
    告於偵查及本院審理時均自白上開販賣第三級毒品未遂之犯
    行，業如前述，應依毒品危害防制條例第17條第2 項規定減
    輕其刑，並依法遞減之。
  ㈣又按刑法第59條所規定之酌量減輕其刑，係裁判上之減輕，
    必以犯罪之情狀顯可憫恕，認為科以最低度刑仍嫌過重者，
    始有其適用。如別有法定減輕之事由者，應優先適用法定減
    輕事由減輕其刑後，猶嫌過重時，方得為之（最高法院98年
    度台上字第6342號判決意旨參照）。其所謂「犯罪之情狀」
    ，與同法第57條規定科刑時應審酌之一切情狀，並非有截然
    不同之領域，於裁判上酌減其刑時，應就犯罪一切情狀（包
    括第57條所列舉之10款事項），予以全盤考量，審酌其犯罪
    有無可憫恕之事由（即有無特殊之原因與環境，在客觀上足
    以引起一般同情，以及宣告法定低度刑，是否猶嫌過重等等
    ），以為判斷（最高法院95年度台上字第6157號、88年度台
    上字第1862號判決意旨參照）。經查，被告本案所為販賣第
    三級毒品甲基安非他命之犯行，雖係無視國家對於杜絕毒品
    危害之禁令，行為固屬不當，應予非難，然考量其年紀甚輕
    ，顯係一時失慮犯下本案，販賣第三級毒品之對象、次數，
    及販賣金額非鉅，尚屬零星小額交易，亦未因此獲有鉅額利
    潤，是被告所為販賣第三級毒品之犯罪情節與惡性，較諸大
    量走私進口或長期販賣毒品之毒販而言，尚有重大差異，對
    社會治安及國民健康之危害亦較輕，又衡酌被告犯後坦承犯
    行，尚能正視己錯。本院衡諸上情，認就被告本案所為販賣
    第三級毒品犯行，倘科以經適用刑法第25條第2項、毒品危
    害防制條例第17條第2項規定減輕其刑後之法定最低刑度，
    仍嫌情輕法重，難謂符合罪刑相當性及比例原則，更無從與
    大毒梟之惡行有所區隔，是其上開販賣第三級毒品之犯罪情
    狀，在客觀上足以引起一般人之同情，情節尚堪憫恕，爰依
    刑法第59條之規定酌量減輕其刑，並依法遞減輕之。
  ㈤爰以行為人之責任為基礎，審酌被告正值青壯，不思以正途
    獲取所需，明知毒品危害身心甚劇，且一經成癮，甚且影響
    社會治安，危害深遠，竟無視政府制定毒品危害防制條例杜
    絕毒品犯罪之禁令，販賣第三級毒品欲藉以牟利，將助長施
    用毒品行為更形猖獗，致使施用毒品者沈迷於毒癮而無法自
    拔，直接戕害國民身心健康，間接危害社會、國家，所為實
    無足取；惟念其於警詢、偵查及本院審理中始終坦承犯行，
    兼衡被告之素行、智識程度、生活狀況等一切情狀，量處如
    主文所示之刑，以示懲儆。
四、沒收：
  ㈠扣案之白色透明結晶1包（驗前淨重1.230公克，取樣0.006公
    克鑑驗用罄，驗餘淨重共計1.224公克）經送鑑驗，檢出第
    三級愷他命成分，有臺灣尖端先進生技醫藥股份有限公司毒
    品原物鑑定實驗室110年10月5日毒品證物鑑定分析報告1份
    （見同上偵查卷第185頁）在卷可參，為被告如事實欄一所
    示販賣第三級毒品未遂犯行所查獲，俱如前述，該等物品為
    違禁物。又因毒品鑑驗一般係以傾倒之方式，將包裝袋內之
    毒品倒出與包裝袋分離而稱重，必要時，輔以刮杓刮取袋內
    粉末，然無論依何種方式分離，包裝袋內均有極微量之毒品
    殘留，此業經法務部調查局以93年3 月19日調科壹字第0930
    0113060號函釋在案，此為本院職務上已知之事實，是認盛
    裝上揭第三級毒品之包裝袋，其內均含有極微量之第三級毒
    品殘留而無法析離，應整體視為查獲之第三級毒品，不問屬
    於犯罪行為人與否，一併應依刑法第38條第1 項之規定於被
    告所犯販賣第三級毒品未遂罪項下宣告沒收。至鑑驗用罄之
    毒品，既均已滅失，自毋庸再予宣告沒收。
  ㈡扣案之廠牌IPHONE8行動電話1支（無SIM卡）、廠牌IPHONEX
    行動電話1支(含門號0000000000號SIM卡1張)，為被告所有
    並持之登入上開公開群組及與員警聯繫本案販賣毒品事宜所
    用之物，業據被告供述明確（見同上本院卷第77 頁），為
    供本案犯罪所用之物，不問屬於犯罪行為人與否，爰依同條
    例第19條第1 項規定宣告沒收之。
據上論斷，應依刑事訴訟法第299 條第1 項前段，毒品危害防制
條例第4 條第6 項、第3 項、第17條第2 項、第19條第1 項，刑
法第11條、第25條第2 項、第59條、第38條第1 項，判決如主文
。
本案經檢察官徐世淵偵查起訴，經檢察官許慈儀到庭執行職務。
中　　華　　民　　國　　111 　年　　6 　 月　　14 　　日
                  刑事第二庭    審判長法　官  許必奇
　　　　　　　　　
　　　　　　　　　                    法  官  洪珮婷
　　　　　　　　　
　　　　　　　　　                    法  官  劉芳菁
上列正本證明與原本無異。
如不服本判決，應於送達後20日內敘明上訴理由，向本院提出上
訴狀，上訴於本院第二審合議庭 (應附繕本) 。其未敘述上訴理
由者，應於上訴期間屆滿後20日內向本院補提理由書「切勿逕送
上級法院」。
                                      書記官　汪承翰
中　　華　　民　　國　　111 　年　　6 　　月　　17　　日
附錄本案論罪科刑法條全文：
毒品危害防制條例第4條
製造、運輸、販賣第一級毒品者，處死刑或無期徒刑；處無期徒
刑者，得併科新臺幣3 千萬元以下罰金。
製造、運輸、販賣第二級毒品者，處無期徒刑或10年以上有期徒
刑，得併科新臺幣1 千5 百萬元以下罰金。
製造、運輸、
販賣第三級毒品者，處7 年以上有期徒刑，得併科新臺幣1千萬
元以下罰金。
製造、運輸、販賣第四級毒品者，處5 年以上12年以下有期徒刑
，得併科新臺幣5 百萬元以下罰金。
製造、運輸、販賣專供製造或施用毒品之器具者，處1 年以上7
年以下有期徒刑，得併科新臺幣1 百50萬元以下罰金。
前五項之
未遂犯罰之。